【裁判字號】    98,交簡上,196
【裁判日期】    980728
【裁判案由】    過失傷害
【裁判全文】
臺灣桃園地方法院刑事判決           98年度交簡上字第196號
上  訴  人  乙○○
即  被  告
上列上訴人因過失傷害案件，不服本院簡易庭中華民國98年5 月
27日98年度審交簡字第53號第一審刑事簡易判決（聲請簡易判決
處刑案號：98年度調偵字第85號），提起上訴，本院管轄第二審
之合議庭判決如下：
    主  文
原判決撤銷。
乙○○因過失傷害人，處有期徒刑貳月，如易科罰金，以新臺幣
壹仟元折算壹日。緩刑貳年。
    事  實
一、乙○○明知服用酒類後吐氣所含酒精濃度超過每公升0.25毫
    克以上者，不得為駕駛之行為，竟自民國97年6 月28日晚間
    6 時許起至同日晚間7 時20分許止，在其位於桃園縣蘆竹鄉
    ○○○路28巷39號4 樓住處飲用雞酒約2 碗半後，已達不能
    安全駕駛動力交通工具之程度，仍於同日晚間9 時20分許，
    為返回工廠打卡，而駕駛車號WR-2757 號自小客車沿桃園縣
    蘆竹鄉○○村○○路○ 段往海湖方向行駛（所涉公共危險罪
    嫌部分，業經臺灣桃園地方法院檢察署檢察官另為緩起訴處
    分確定），迨同日晚間9 時45分許，行經桃園縣蘆竹鄉○○
    村○○路○ 段148 號前交岔路口，乙○○欲右轉往海山路2
    段156 巷方向行駛時，本應注意汽車行駛至交岔路口，轉彎
    車應讓直行車先行，而依當時天候晴、夜間有照明、柏油路
    面乾燥無缺陷亦無障礙物、視距良好，並無不能注意之情事
    ，竟仍貿然右轉，適有甲○○騎乘車號MOT-936 號重型機車
    亦沿海山路2 段往海湖方向直行在後，甲○○見狀煞避不及
    ，乙○○上開自小客車右側車身因而與甲○○之機車前車頭
    發生碰撞，甲○○隨即人車倒地，因而受有左足撕裂傷、右
    膝擦傷及挫傷等傷害。乙○○於肇事後，在有偵查犯罪職權
    之機關尚不知何人為肇事者前，向前往現場處理之員警坦承
    肇事而接受裁判。嗣於同日晚間11時50分許，經警據報前往
    處理並對之施以酒測，發現乙○○呼氣中酒精濃度高達每公
    升0.55毫克。
二、案經乙○○自首及甲○○訴由臺灣桃園地方法院檢察署檢察
    官偵查後聲請以簡易判決處刑。
    理  由
壹、程序方面：
一、按被告以外之人於偵查中向檢察官所為之陳述，除顯有不可
    信之情況者外，得為證據，刑事訴訟法第159 條之1 第2 項
    定有明文。惟證人游菜鳳於接受檢察官訊問時並未具結，此
    有97年10月28日偵訊筆錄可證（見他卷第43至44頁），此外
    復查無依法不得令其具結之情形，是證人游菜鳳於偵訊時所
    言，既未經具結，則依刑事訴訟法第158 條之3 規定，仍不
    得作為證據（最高法院96年度臺上字第5673號判決意旨併參
    ）。
二、次按刑事訴訟法第158 條之3 規定：「證人、鑑定人依法應
    具結而未具結者，其證言或鑑定意見，不得作為證據。」所
    謂「依法應具結而未具結者」，係指檢察官或法官依刑事訴
    訟法第175 條之規定，以證人身分傳喚被告以外之人（證人
    、告發人、告訴人、被害人、共犯或共同被告）到庭作證，
    或雖非以證人身分傳喚到庭，而於訊問調查過程中，轉換為
    證人身分為調查時，此時其等供述之身分為證人，則檢察官
    、法官自應依本法第186 條有關具結之規定，命證人供前或
    供後具結，其陳述始符合第158 條之3 之規定，而有證據能
    力。若檢察官或法官非以證人身分傳喚而以告發人、告訴人
    、被害人或共犯、共同被告身分傳喚到庭為訊問時，其身分
    既非證人，即與「依法應具結」之要件不合，縱未命其具結
    ，純屬檢察官或法官調查證據職權之適法行使，當無違法可
    言，不能因陳述人未經具結，即一律適用本法第158 條之3
    之規定，排除其證據能力。查告訴人甲○○於臺灣桃園地方
    法院檢察署檢察官訊問時以告訴人身分所為之陳述，因其身
    分既非證人，即與「依法應具結」之要件不合，且其上開既
    非以證人之身分於偵查中向檢察官所為之陳述，亦查無顯不
    可信之情況，況被告及檢察官復均未主張排除前開證據之證
    據能力，且迄於本院言詞辯論終結前又未表示異議，依上開
    說明，自仍應認具有證據能力。
三、又按被告以外之人於審判外之言詞或書面陳述，除法律有規
    定者外，不得作為證據；被告以外之人於審判外之陳述，經
    當事人於審判程序同意作為證據，法院審酌該言詞陳述或書
    面陳述作成時之情況，認為適當者，亦得為證據。當事人、
    代理人或辯護人於法院調查證據時，知有第159 條第1 項不
    得為證據之情形，而未於言詞辯論終結前聲明異議者，視為
    有前項之同意，刑事訴訟法第159 條第1 項及第159 條之5
    分別定有明文。查證人甲○○於警詢及檢查事務官訊問時所
    為陳述，固屬傳聞證據，惟檢察官、被告及其辯護人就前揭
    審判外陳述之證據能力，於本院準備程序及審判期日時均不
    爭執，且迄至言詞辯論終結前亦未再聲明異議。經核上開證
    據資料製作時之情況，查無違法不當或證明力明顯過低之瑕
    疵，亦認為以之作為證據應屬適當。
四、再者，本案認定事實所引用之文書證據，並無證據證明係公
    務員違背法定程式所取得，亦無刑事訴訟法第159 條之4 之
    顯有不可信之情況與不得作為證據之情形。本院斟酌本案卷
    內之證據並非非法取得，亦無證明力明顯過低之情形，且經
    本院於審判期日依法進行證據之調查、辯論，被告於訴訟上
    之程序權即已受保障，故前揭各該證據，均得採為證據，合
    先敘明。
貳、實體方面：
一、上開犯罪事實，業據被告乙○○於本院準備程序及審理中坦
    承不諱（見本院卷第14頁反面），核與證人即被害人甲○○
    於警詢中、檢察事務官詢問時及檢察官偵訊中指訴情節相符
    ，復有道路交通事故現場圖、道路交通事故調查報告表 (一)
    (二)、現場照片、舉發違反道路交通管理事件通知單、道路交
    通事故當事人登記聯單等附卷可稽。而被告乙○○於飲酒後
    既經警測得其呼氣所含酒精濃度高達每公升0.55毫克，且無
    法通過「閉雙眼，30秒內朗誦阿拉伯數目由1001、1002、…
    …1030」之酒後檢測，有卷附桃園縣政府警察局道路交通事
    故當事人酒精測定紀錄表、酒後生理協調平衡檢測紀錄卡在
    卷。且被害人甲○○確因本次交通事故發生而受有左足撕裂
    傷、右膝擦傷及挫傷等傷害，亦有敏盛綜合醫院診斷證明書
    在卷可稽，堪認被害人甲○○確因本次車禍發生而受傷無誤
    ，均足以佐證被告前開自白確屬實在。
二、按汽車行駛至交岔路口，其行進、轉彎，應依轉彎車應讓直
    行車先行之規定，道路交通安全規則第102 條第1 項第7 款
    定有明文。此既屬一般汽車駕駛人所應具備之正確認知並確
    實遵守之義務，且依當時天候晴、夜間有照明、柏油路面乾
    燥無缺陷亦無障礙物、視距良好，並無不能注意之情事，詎
    被告竟仍疏於注意，貿然右轉，其顯已違反上開規定而有過
    失至明。至檢察官起訴書固認被告乙○○未注意車前狀況及
    兩車併行之間隔，亦未隨時採取必要之安全措施，惟證人甲
    ○○於警詢及偵查中既均一致指稱：「發生車禍前我從海山
    路直行往下海湖方向行駛中，我走一般車道車，車速約30-4
    0 公里，對方是在我後方瞬間急右轉」、「（看到被告時距
    離多遠？）他在我後方約1 、20公尺，他從我的左邊超過我
    之後就瞬間右轉」等語（見他字卷第14頁反面、第43頁），
    且被告乙○○於本院準備程序中亦坦承案發當時係超車後右
    轉時與被害人發生碰撞（見本院卷第14頁反面），顯見被告
    乙○○於上開時地駕駛自小客車右轉時，確實疏於注意應讓
    後方由被害人甲○○所騎乘之直行機車先行。檢察官就此所
    為認定，容有未洽，附此敘明。至被害人甲○○既依規定正
    常行駛於上開路段，係因被告貿然右轉以致猝不及防，始與
    被告所駕駛之車輛發生碰撞，則被害人甲○○並無過失，亦
    屬明確。再衡諸一般經驗法則，苟非被告前開過失駕駛之行
    為，被害人甲○○當不致受有前開傷害之結果，是被告之過
    失駕駛行為與被害人甲○○受傷結果間，自具有相當因果關
    係。
三、綜上所述，本件被告過失傷害之罪行，事證明確，洵堪認定
    ，應予依法論科。
、論罪科刑方面：
一、核被告乙○○所為，係犯刑法第284 條第1 項前段之過失傷
    害罪。按汽車駕駛人，無駕駛執照駕車、酒醉駕車，因而致
    人受傷或死亡，依法應負刑事責任者，加重其刑至二分之一
    ，道路交通管理處罰條例第86條第1 項定有明文。茲被告乙
    ○○於上開時、地飲用雞酒後，其吐氣所含酒精濃度已達每
    公升0.55毫克，竟仍為返回工廠打卡而駕車上路，並因而致
    使被害人甲○○受傷，已如前述，是其酒醉駕車因而致人受
    傷，依前揭規定即應加重其刑。又被告於肇事後，在有偵查
    犯罪職權之機關尚不知何人為肇事者前，於員警接獲通報趕
    往事故現場處理時，主動陳述肇事經過，承認駕車肇事而自
    首接受裁判等情，有卷附桃園縣政府警察局道路交通事故肇
    事自首情形紀錄表在卷，合於刑法第62條前段規定之自首要
    件，爰依該條規定就被告所犯本件過失傷害部分減輕其刑，
    並依法先加後減。
二、原審認被告罪證明確，予以論罪科刑，固屬卓見。惟查：(一)
    、本件被告於上開時地既係疏於注意被害人甲○○適巧騎乘
    機車直行在後，率爾右轉，其係違反道路交通安全規則第
    102 條第1 項第7 款規定，有如前述，原審未審酌及此，而
    認定被告乃係違反同規則第94條第3 項之規定，而有疏於注
    意車前狀況及兩車併行之間隔，隨時採取必要之安全措施等
    過失，已有未洽。(二)、被告既於肇事後在警員接獲通報趕赴
    現場處理時，主動承認駕車肇事而自首，有如上述，原審未
    併予審究，亦有未合。被告上訴指摘原審未給予緩刑云云，
    雖無理由，惟原判決既有上開違誤之處，仍屬無可維持，應
    由本院將原判決撤銷改判。爰審酌被告因前開過失行為致被
    害人甲○○受有如事實欄所示之傷勢，所生危害不小，惟事
    後既已坦承犯行，並與被害人達成民事賠償調解，有桃園縣
    蘆竹鄉調解委員會97年調字第905 刑55號調解書在卷，犯後
    態度良好，並兼衡被告之品行、智識程度、犯罪之手段及其
    素行等一切情狀，量處如主文所示之刑，並諭知易科罰金之
    折算標準，以為警惕。
三、末查，被告未曾因故意犯罪而受有期徒刑以上刑之宣告，有
    臺灣高等法院被告前案紀錄表在卷可稽。本院考量被告既已
    坦白承認本案犯行，勇於接受處罰，為彌補被害人所受損害
    ，非但積極與被害人協談調解，復當場賠償被害人3 萬元完
    畢，有本院訊問筆錄及調解書可考。參以被害人甲○○經本
    院詢問結果，亦表示雙方既已和解，願意原諒被告。本院乃
    參酌被害人意見，並考量本件犯罪情節、被告犯後態度、智
    識背景等情事，認被告尚無必藉刑罰之執行始能達到矯正之
    目的，諒被告經此教訓，當知所警惕而無再犯之虞，因認對
    其所宣告之刑，以暫不執行為適當，爰予宣告緩刑2 年，以
    觀後效，用啟自新。
據上論斷，應依刑事訴訟法第455 條之1 第1 項、第3 項、第36
9 條第1 項前段、第364 條、第299 條第1 項前段，道路交通管
理處罰條例第86條第1 項，刑法第284 條第1 項前段、第41條第
1 項前段、第62條前段、第74條第1 項第1 款，刑法施行法第1
條之1 第1 項、第2 項前段，判決如主文。
本案經檢察官吳佳美到庭執行職務。
中    華    民    國    98    年    7     月    28    日
                  刑事第八庭    審判長法  官  林惠霞
                                      法  官  張明儀
                                      法  官  呂綺珍
附錄論罪科刑法條：
中華民國刑法第284條
（過失傷害罪）
因過失傷害人者，處6 月以下有期徒刑、拘役或5 百元以下罰金
，致重傷者，處1 年以下有期徒刑、拘役或5 百元以下罰金。
從事業務之人，因業務上之過失傷害人者，處1 年以下有期徒刑
、拘役或1 千元以下罰金，致重傷者，處 3 年以下有期徒刑、
 拘役或 2 千元以下罰
金。
以上正本證明與原本無異。
不得上訴。
                                      書記官  范升福
中    華    民    國    98    年    7     月    28    日


司法院資訊處製作；財團法人民間司法改革基金會備份。
